臺灣高等法院刑事裁定
111年度聲再字第480號
聲  請  人
即受判決人  曹展華



代  理  人  湯偉律師          
上列聲請人即受判決人因違反森林法案件，對於本院110年度上
訴字第2427號，中華民國110年11月30日第二審確定判決（第一
審案號：臺灣桃園地方法院109年度訴字第860、889號；起訴及
追加起訴案號：臺灣桃園地方檢察署108年度偵字第29905號、10
9年度偵緝字第730號），聲請再審，本院裁定如下：
    主  文
再審之聲請駁回。         
    理  由
一、本件聲請再審意旨略以：
　㈠聲請人即受判決人曹展華前因違反森林法案件，經本院110年
    度上訴字第2427號判決判處罪刑確定（下稱原確定判決）。
    惟鍾春財、黃立安於原審審理時均稱，其等向聲請人叫車時
    ，非為載運本案肖楠木，且未告知聲請人停等之原因是在等
    待買家，可以證明聲請人確實不知所載運為何物。
　㈡聲請人以開白牌車為業，當時接獲電話要從復興鄉到台北，
    因此找吳漢龍一起跑車。到了現場，鍾春財、黃立安才說要
    上台北，並搬了幾袋黑色布袋東西上車，聲請人未幫忙搬運
    ，且對木頭並不了解，鍾春財只說車上東西係木頭藝品，後
    來要求聲請人與吳漢龍載他們去汽車旅館，又因鍾春財、黃
    立安是客人，所以才會幫忙他們將一、二個木頭藝品搬下車
    ，後來即行離去，當時是復興鄉開車到板橋、樹林，一台車
    之車資新臺幣（下同）2,500元，無違常情，原確定判決認
    定聲請人是共犯，應屬違誤。
　㈢原確定判決採用呂志雄關於臺灣肖楠木具有獨特濃重氣味非
    同一般之證詞，然聲請人無任何森林法之前案，缺乏木頭方
    面知識或經驗，一般林務機關人員憑氣味辨識木頭，尚需經
    過專業訓練，聲請人如何可從氣味即知悉木頭為肖楠木。何
    況木頭來源多種，縱聲請人知悉所載運者為木頭，但當時係
    載送客人，怎會知悉客人帶上車之物品即為贓物。原確定判
    決以聲請人知悉所載運者為木頭，即認定聲請人載運肖楠木
    之贓物，實不可採。
　㈣本件被查獲木頭價值為67萬4,000元，假設聲請人有與鍾春財
    、黃立安共犯之意，怎會先行離開，不一同等待買家後續出
    售獲利，再進行分贓，且本件查獲時，聲請人早已單純載完
    客人鍾春財、黃立安離去，原確定判決認定聲請人為共犯，
    與常理有違等語。
二、按法院認為無再審理由者，應以裁定駁回之，刑事訴訟法第
    434條第1項定有明文。同法第420條第1項第6款規定：「有
    罪之判決確定後，因發現新事實或新證據，單獨或與先前之
    證據綜合判斷，足認受有罪判決之人應受無罪、免訴、免刑
    或輕於原判決所認罪名之判決者，為受判決人之利益，得聲
    請再審」，第3項規定：「第一項第六款之新事實或新證據
    ，指判決確定前已存在或成立而未及調查斟酌，及判決確定
    後始存在或成立之事實、證據」。準此，聲請再審人所主張
    之新事實或新證據，單獨或與先前之證據綜合判斷，倘無法
    產生合理懷疑，不足以動搖原確定判決所認定之事實者，自
    未具備上開要件，即不能據為聲請再審之原因（最高法院10
    5年度台抗字第1019號裁定意旨參照）。又聲請再審之理由
    ，如僅對原確定判決認定事實之爭辯，或對原確定判決採證
    認事職權之行使任意指摘，或對法院依職權取捨證據持相異
    評價等情，原審法院即使審酌上開證據，亦無法動搖原確定
    判決，自非符合此條款所定提起再審之要件。
三、經查：　　
　㈠聲請人主張鍾春財、黃立安原審審理時均稱，向聲請人叫車
    時，並未告知是為了載運本案肖楠木；本案肖楠木均由鍾春
    財、黃立安搬運上、下車；未告知聲請人停等之原因係在等
    待買家等節，業據原確定判決審酌在案，並認鍾春財、黃立
    安之前開證詞，核與其等先前在偵查中、另案審理時所述不
    符，亦與一般常理相違，應係避重就輕、迴護聲請人之詞，
    非可採信（原確定判決理由欄貳、一、㈤）。是聲請人此部
    分主張，顯係對於原確定判決依職權取捨證據持相異評價。
　㈡聲請人主張鍾春財、黃立安僅說要上台北，只說搬到車上之
    物品為木頭藝品，聲請人未幫忙搬運上車，又對木頭不熟，
    車資亦無異常，自非共犯等節，業據原確定判決審酌在案，
    並以證人黃立安偵查及第一審所稱，聲請人及吳漢龍在山上
    時，均有將木頭搬上車，有聽到鍾春財跟聲請人說要等木頭
    買家，鍾春財也有叫我去找聲請人載木頭；證人鍾春財原審
    所稱，我去找聲請人來載木頭，我有跟聲請人說，如果有賣
    出去會再給額外金錢；聲請人於偵查中及第一審自承，有與
    吳漢龍幫鍾春財載木頭去汽車旅館，我有聞到木頭味道，有
    問鍾春財，他說是木頭，木頭是擺在我車子後座等語，且查
    獲臺灣肖楠木共12塊，共達337公斤，每塊重量約12至71公
    斤不等，具有特別香氣，認定聲請人不知載運何物之辯解，
    與事實不符，無從採信（原確定判決理由欄貳、一、㈡）。
    是聲請人此部分主張，顯係對於原確定判決依職權取捨證據
    持相異評價。
　㈢聲請人主張其無任何森林法前案，缺乏木頭方面知識或經驗
    ，無從自氣味知悉車上木頭為肖楠木，況木頭來源多端，縱
    令知悉所載運者為木頭，亦無從知悉車上木頭即為贓物等節
    ，業據原確定判決審酌在案，並以證人呂志雄所稱，臺灣肖
    楠木具有濃烈且特殊香氣，自78年後已全面禁止砍伐，如無
    合法證明，當屬盜伐竊取之來路不明贓物，且本案所查獲之
    臺灣肖楠木12塊仍帶有鏈鋸切痕，顯為盜伐竊取之贓物等語
    ，復以我國已全面禁止砍伐天然林木，山上林木如無合法來
    源證明，甚有可能為盜伐竊取之國有貴重林木，為眾所皆知
    之事實，聲請人在未有任何查證之下，而於夜間上山載運大
    量具有氣味之木塊，聲請人亦承認有聞到香味，縱便無從辨
    識確切樹種，仍可知悉為貴重林木，進而認定聲請人主觀上
    知悉所載運者為森林主產物貴重木之贓物（原確定判決理由
    欄貳、一、㈢）。是聲請人此部分主張，顯係對於原確定判
    決依職權取捨證據持相異評價。
　㈣聲請人主張查獲木頭價值高達67萬4,000元，如有共犯之意，
    理應一同等待買家前來完成交易，再進行分贓等節，查證人
    黃立安於偵查中既稱，到達板橋停車場，我有聽鍾春財跟聲
    請人說，要等木頭買家（偵字第29905號卷第54頁）；證人
    鍾春財於第一審亦稱，我有跟聲請人說，如果有賣出去會再
    給額外金錢等語（原訴字第30號卷第216-217頁），得見聲
    請人等待買家前來交易、朋分贓款之意思，原確定判決認定
    聲請人係屬共犯，自無違誤可言。是聲請人此部分主張，單
    獨或與先前之證據綜合判斷，仍無法產生合理懷疑，不足以
    動搖原確定判決所認定之事實。　　
四、綜上所陳，聲請人所提出之上開事實與證據，或經原審調查
    斟酌，僅係持相異評價，或經單獨或與先前之證據綜合判斷
    ，無法令一般人產生合理懷疑，不足動搖原確定判決所認定
    之事實，是其再審之聲請，核無理由，應予駁回。
據上論斷，依刑事訴訟法第434條第1項，裁定如主文。
中　　華　　民　　國　　111 　年　　9 　　月　　30　　日
                  刑事第三庭    審判長法　官  張惠立
                                      法　官  廖怡貞
                                      法　官  張道周
以上正本證明與原本無異。
如不服本裁定，應於裁定送達後10日內向本院提出抗告狀。
                                      書記官  彭秀玉
中　　華　　民　　國　　111 　年　　9 　　月　　30　　日